【裁判字號】    99,交抗,84
【裁判日期】    990318
【裁判案由】    聲明異議
【裁判全文】
臺灣高等法院高雄分院刑事裁定          99年度交抗字第84號
抗  告  人
即受處分人  甲○○
上列抗告人因違反道路交通管理處罰條例聲明異議案件，不服臺
灣澎湖地方法院中華民國99年1 月19日裁定（98年度交聲字第85
號），提起抗告，本院裁定如下：
    主  文
原裁定撤銷，發回臺灣澎湖地方法院。
    理  由
一、抗告意旨略以：洪杰棋之手機門號0000000000，雖於98年11
    月1 日18時至23時，曾撥打至阿爆0000000000號手機，惟當
    時洪杰棋係將其手機借予阿周使用，是以當時撥打該000000
    0000號手機者，並非洪杰棋而係另有其人。原審僅以通聯記
    錄，即認定案發時洪杰棋是在馬公地區，實屬繆誤。至於洪
    杰棋於警詢中自陳事項，係受到警方兇惡對待及誘導訊問，
    在驚慌受恐中所答覆，並非出於其自由意志。至於抗告人於
    警詢中所陳述一節，經查當時抗告人已喝醉，意識模糊不清
    ，不知洪杰棋有無開車，合於經驗法則。原審依此論斷洪杰
    棋並無駕駛該車，不合論理法則，依無罪推定之法理，洪杰
    棋既然承認係其開車，法院應採認。乃原審捨正途而不由，
    反而以臆測推論，將抗告人入罪，殊悖於常理。抑有進者，
    抗告人案發當日，搭乘洪杰棋駕駛之車輛由西嶼進馬公，係
    坐在洪杰棋右座，洪杰棋因閃黑狗，致失控右轉車子撞擊圍
    牆及電線桿，造成車子右前方車頭毀損，因此抗告人之傷勢
    較為嚴重，理所當然。且洪杰棋因撞擊力量，也導致臉部及
    右膝略種與右膝及胸疼痛等症狀。事發後身體疼痛不適，並
    於98年11月4 日前往竹灣村全民診所就醫，就醫證明詳如診
    斷證明書。原審僅以傷勢較重就是開車之人，尚有未合，爰
    提起抗告，請求撤銷原裁定，另為適法之裁定云云。
二、原審以：(一)原處分機關略以：異議人即受處分人甲○○前於
    民國98年11月1 日晚間，於澎湖縣西嶼鄉內垵村某處飲酒後
    ，明知酒後不得駕駛動力交通工具，竟於同日22時22分許，
    駕駛車號E6 -8678號自小客車，沿澎湖縣縣203 號道路自西
    嶼往馬公方向行駛，途經該路24.6公里處時，因酒醉而不能
    安全操控車輛，不慎失控擦撞路燈及水溝後肇事，經送往三
    軍總醫院澎湖分院急救，並由該院對其抽血檢驗酒精濃度，
    測得異議人血中酒精濃度為148.41MG/DL 、換算呼氣酒精濃
    度為每公升0.74毫克，顯已不能安全駕駛。爰依道路交通管
    理處罰條例第35條第1 項第1 款，裁處異議人罰鍰新臺幣（
    下同）49,500元整，吊扣駕駛執照12個月，並參加道安講習
    。(二)異議意旨則以：異議人當天坐在副駕駛座，實際駕駛車
    輛之人係其胞弟洪杰棋，洪杰棋因見異議人受傷，且副駕駛
    座車門打不開，把異議人自駕駛座拖出後，離開現場向他人
    求援，警員到達後，見異議人倒在駕駛座外，誤以為車輛係
    異議人所駕駛，詎為舉發，容有不當，原處分裁罰對象亦屬
    錯誤，請求撤銷原處分等語。(三)按汽車駕駛人，駕駛汽車經
    測試檢定有下列情形之一者，處新臺幣一萬五千元以上六萬
    元以下罰鍰，並當場移置保管該汽車及吊扣其駕駛執照一年
    ；因而肇事致人受傷者，並吊扣其駕駛執照二年；致人重傷
    或死亡者，吊銷其駕駛執照，並不得再考領：1.酒精濃度超
    過規定標準。2.吸食毒品、迷幻藥、麻醉藥品及其相類似之
    管制藥品；又汽車駕駛人，有下列情形之一者，應接受道路
    交通安全講習：2.有第三十五條第一項規定之情形，道路交
    通管理處罰條例第35條第1 項第1 款、第24條第1 項第2 款
    分別定有明文。(四)經查：1.異議人雖指於上開時地駕駛車號
    E6-8678 號自小客車之人，係其胞弟洪杰棋，惟查：洪杰棋
    於警詢中自陳：伊於98年11月1 日18時至23時，使用門號00
    00000000號行動電話，並曾以該電話撥打友人「阿爆」0000
    000000號電話等語，而依上開行動電話之通聯紀錄，該門號
    於同日22時13分許，利用馬公市光復里之基地台，撥打0000
    000000號電話，有通聯紀錄附卷可稽。而馬公市與西嶼鄉相
    距30餘公里，車程約20- 30分鐘，可見洪杰棋於案發當時，
    位處馬公市而非西嶼鄉，並非實際駕駛上開車輛之人。2.又
    參酌異議人於警詢中陳稱：伊當天晚上與友人喝酒後，回家
    要洪杰棋載伊去馬公，伊有聽到他在樓上回答說好，但沒有
    看見他人，洪杰棋是否有搭載伊並不清楚等語，可見異議人
    所指車輛肇事後，係洪杰棋將伊自駕駛座拉出車外一節，係
    屬虛偽。另由卷附道路交通事故調查表、道路交通事故現場
    圖、現場照片、三總澎湖分院血中酒精濃度檢驗報告、高雄
    榮民總醫院病歷資料函覆表等文件觀之，上開車輛係擦撞擋
    土牆、撞擊路燈桿後肇事，核與異議人所受頭部外傷、腦震
    盪及全身多處擦傷之傷勢相符，而肇事現場又發現異議人受
    傷倒於駕駛座外，經送往三軍總醫院澎湖分院急救，並由該
    院對其抽血檢驗酒精濃度，測得異議人血中酒精濃度為148.
    41MG/DL 、換算呼氣酒精濃度為每公升0.74毫克，本件顯然
    係異議人酒後駕車，因無法安全操控車輛，而致肇事。從而
    ，本件事證明確，異議人上揭酒後駕車行為，堪以認定，應
    依法處罰。(五)從而，原處分機關依上開法律規定，裁處異議
    人罰鍰49,500元，吊扣駕駛執照12個月，並參加道安講習，
    於法並無不合，認異議人之異議為無理由，因而駁回受處分
    人異議之聲明等情。
三、原審裁定，固非無見。惟查行政罰法第26條已經明文規定：
    「一行為同時觸犯刑事法律及違反行政法上義務規定者，依
    刑事法律處罰之。但其行為應處以其他種類行政罰或得沒入
    之物而未經法院宣告沒收者，亦得裁處之。」；「前項行為
    如經不起訴處分或為無罪、免訴、不受理、不付審理之裁判
    確定者，得依違反行政法上義務規定裁處之。」；亦即如1
    行為同時觸犯刑事法律及違反行政法上義務規定時，應以刑
    事法律優先處裡。必該行為經不起訴處分或為無罪、免訴、
    不受理、不付審理之裁判確定後，始得再依違反行政法上義
    務規定裁處。經查本件抗告人即受處分人甲○○前於民國98
    年11月1 日晚間，於澎湖縣西嶼鄉內垵村某處飲酒後，明知
    酒後不得駕駛動力交通工具，竟於同日22時22分許，駕駛車
    號E6 -8678號自小客車，沿澎湖縣縣203 號道路自西嶼往馬
    公方向行駛，途經該路24.6公里處時，因酒醉而不能安全操
    控車輛，不慎失控擦撞路燈及水溝後肇事，經送往三軍總醫
    院澎湖分院急救，並由該院對其抽血檢驗酒精濃度，測得異
    議人血中酒精濃度為148.41MG/DL 、換算呼氣酒精濃度為每
    公升0.74毫克，顯已不能安全駕駛等事實，已經國防部南部
    地方軍事法院檢察署軍事檢察官認涉犯陸海空軍刑法第54條
    第1 項罪嫌，以99年度偵字第12號提起公訴，有上開起訴書
    1 份附於本院卷可證。則就同一事實既已經依刑事法律處裡
    ，即無再依行政法律處理之必要，必該案件經軍事法院為無
    罪、免訴、不受理之裁判確定，始有再依違反行政法上義務
    規定裁處之可言。是本件既已經軍事檢察官提起公訴，交通
    部公路總局高雄區監理所澎湖監理站仍然依道路交通管理處
    罰條例規定，裁處異議人罰鍰，核屬不當。原審未予詳察，
    逕行駁回抗告人之異議，自有未合。本件抗告意旨，否認違
    規，指摘原裁定不當，雖無理由。但原裁定既有上開可議之
    處，自應由本院將原裁定撤銷，發回原審法院另為適當之處
    理（至違反道路交通管理事件裁決書中所列之「吊扣駕駛執
    照12個月，並參加道安講習」部分，固屬其他種類之行政罰
    而仍得裁處，但因酒後駕車只有1 個交通違規行為，而且有
    關其處罰效果之罰鍰、吊扣駕駛執照與施以道路交通安全講
    習等與該交通違規行為是否存在均無從分離。而本件交通違
    規案件既尚未經軍事法院審結，抗告人是否確有違規行為亦
    尚待法院審認，且為維護審級利益，自應將原裁定全部予以
    撤銷，民國98年11月11日，臺灣高等法院暨所屬法院98年法
    律座談會刑事類提案第23號問題參照，附此說明）。
據上論結，應依道路交通案件處理辦法第26條，刑事訴訟法第41
3條前段，裁定如主文。
中    華    民    國    99    年    3     月    18    日
                刑事第五庭    審判長法  官  曾永宗
                                    法  官  鍾宗霖
                                    法  官  任森銓
以上正本證明與原本無異。
不得再抗告。
中    華    民    國    99    年    3     月    18    日
                                    書記官  呂素珍

司法院資訊處製作；財團法人民間司法改革基金會備份。
